【裁判字號】    98,上易,2507
【裁判日期】    990209
【裁判案由】    傷害
【裁判全文】
臺灣高等法院刑事判決
                                    98年度上易字第2507號
上  訴  人
即  被  告  乙○○
選任辯護人  鐘耀盛律師
上列上訴人因傷害案件，不服臺灣士林地方法院98年度易字第15
0號，中華民國98年8月31日第一審判決（起訴案號：臺灣士林地
方法院檢察署97年度偵字第14299號），提起上訴，本院判決如
下：
    主  文
上訴駁回。
    事  實
一、乙○○於民國（下同）97年9月3日15時30分至16時許間之某
    時，在臺北市○○街65號永明里辦公室內，欲步出永明里辦
    公室時，竟基於傷害之犯意，衝撞站立在出口處玻璃門前之
    甲○○，致甲○○倒向其中一扇玻璃門，跌坐地面，乙○○
    不顧甲○○已跌倒在玻璃門旁，仍接續前揭傷害犯意，用力
    開啟玻璃門撞擊甲○○，致甲○○受有右手肘、左前臂擦傷
    之傷害。
二、案經甲○○告訴，由臺北市政府警察局北投分局移送臺灣士
    林地方法院檢察署檢察官偵查起訴。
    理  由
壹、程序部分：
    按被告以外之人於審判外之言詞或書面陳述，除法律有規定
    者外，不得作為證據；又被告以外之人於審判外之陳述，雖
    不符合同法第159 條之1 至第159 條之4 之規定，但經當事
    人於審判程序同意作為證據，法院審酌該言詞陳述或書面陳
    述作成時之情況，認為適當者，亦得為證據。當事人、代理
    人或辯護人於法院調查證據時，知有第159 條第1 項不得為
    證據之情形，而未於言詞辯論終結前聲明異議者，視為有前
    項之同意，刑事訴訟法第159 條第1 項及第159 條之5 分別
    定有明文。本判決後述所引用之供述證據，當事人於原審及
    本院審理時均表示無意見而不予爭執，且迄言詞辯論終結前
    均未聲明異議，本院審酌上開證據資料製作時之情況，尚無
    違法不當及證明力明顯過低之瑕疵，亦認為以之作為證據應
    屬適當，揆諸前開規定，爰逕依刑事訴訟法第159條之5規定
    ，認後述所引用之供述證據均有證據能力。
貳、實體部分：
一、上訴人即被告乙○○矢口否認傷害犯行，辯稱：伊於上開時
    間在永明里辦公室內，告訴人甲○○與其妻楊胡金綢進來里
    辦公室，楊胡金綢質問伊為何說其是地下里長，陳立偉阻擋
    不讓伊離開，甲○○守著門邊不讓伊出去，陳立偉攻擊伊，
    伊一直叫救命，伊趁有人要進入里辦公室，甲○○打開門時
    ，到玻璃門前，雙手拉門把，甲○○又把門推回去，推拉過
    程中，玻璃門之門把鬆脫，伊將門把放掉，門把掉在地上，
    伊並未撞倒甲○○，甲○○受傷與伊無關。且甲○○與證人
    何麗玲等人所述不一致云云。
二、經查，甲○○、被告於上開時間均同在永明里辦公室內，甲
    ○○之妻楊胡金綢質問被告是否曾說過其為地下里長，被告
    欲離開里辦公室，於被告推開玻璃門時，該玻璃門之門把脫
    落，過程中甲○○受傷、手指流血，隨即前往臺北榮總驗傷
    ，經診斷受有右手肘、左前臂擦傷之傷害，甲○○於同日向
    臺北市政府警察局北投分局永明派出所報案，據甲○○、何
    麗玲、楊胡金綢、陳立偉證述在卷（詳如下述），並為被告
    所不爭執，復有榮民總醫院診斷證明書1 紙、甲○○受傷照
    片4 幀、門把脫落之玻璃門照片1 幀、臺北市政府警察局北
    投分局永明派出所受理各類案件紀錄表1 紙在卷可稽（見偵
    卷第11、13、31、33頁）。
三、而證人即告訴人甲○○於偵查及原審審理時均證稱：「伊之
    配偶楊胡金綢到永明里辦公室問被告為何出言誹謗，被告不
    願和楊胡金綢說話，要衝出去，從伊右手邊走道向伊走來，
    被告先衝撞伊，伊跌倒在玻璃門前地上，伊當時頸部受傷，
    戴著頸圈，用右手拉著鎖住的一扇玻璃門把，想要站起來，
    被告則拉另一邊可出入之玻璃門把，用腳頂著伊腰部，將伊
    壓在門邊，使伊無法站起來，一直坐在地上，被告拉玻璃門
    撞伊，該扇玻璃門之門把被扯下，伊被門撞傷。」（見偵卷
    第21頁、原審易字卷第79-83 頁）。證人楊胡金綢於偵查中
    及原審審理時亦均證稱：「伊進里辦公室問被告為何說伊是
    地下里長，被告不回答，當時甲○○站在門邊，被告要出去
    ，用身體撞甲○○正面右邊，甲○○倒向鎖死的那扇玻璃門
    ，跌坐在地上，被告拉另一扇未鎖住、可供出入之玻璃門把
    ，將門往里辦公室內拉，被告整個人壓在甲○○身上，手還
    拉著門把，甲○○一直喊很痛、不要壓他，被告仍反覆拉另
    一扇沒鎖可出入之玻璃門把，門把被扯下來。」（見偵卷第
    22頁、原審易字卷第87-88、90、92頁）。證人即永明里里
    長何麗玲於偵查及原審審理時亦證稱：「楊胡金綢問被告是
    否說她是地下里長，被告要出去，甲○○站在門邊，被告未
    說話，撞甲○○右肩，甲○○被撞倒在地上，無法起來，甲
    ○○手拉著門把，一直喊痛，被告用膝蓋壓住甲○○，被告
    拉另一扇未鎖上玻璃門之門把，門把被拉下來。」（見偵卷
    第23頁、原審易字卷第94-95頁）。證人陳立偉於偵查及原
    審審理時亦證稱：「甲○○與楊胡金綢一起進永明里辦公室
    ，楊胡金綢追問被告地下里長的事，被告未回應，楊胡金綢
    一直追問，被告急著離開，撞到在門邊的甲○○，甲○○倒
    向鎖住的一扇玻璃門，跌坐在兩扇門中間之門邊，大腿擋住
    未鎖未供出入之玻璃門，甲○○拉著鎖住玻璃門之門把想站
    起來，被告將門往內開，無法打開，就用腳抵著甲○○，用
    雙手去抓門把，前後用力晃動，門把被拉下來，伊將甲○○
    拉起來送往榮總就醫。」（見偵卷第22頁、原審易字卷第98
    、101頁）。證人甲○○、楊胡金綢、何麗玲、陳立偉上開
    證述互核一致，倘非上開證人親身經歷，當無可能就此均為
    具體之描述。且被告與楊胡金綢間雖曾因誹謗案件遭檢察官
    起訴（見本院卷第17-21頁，臺灣士林地方法院98年易字第
    151 號判決），而有嫌隙，惟甲○○、何麗玲、陳立偉則否
    ，若非確有其事，甲○○、何麗玲、陳立偉何須甘冒受偽證
    重典處罰之風險，而故意設詞誣陷被告？且甲○○、楊胡金
    綢、何麗玲、陳立偉上開所證「楊胡金綢質問被告後，被告
    急欲離開現場，於玻璃門處發生衝突」乙節，亦與被告於原
    審審理時自陳：「伊於上開時間在永明里辦公室下棋，甲○
    ○與其妻楊胡金綢到場，楊胡金綢大聲質問伊為何說楊胡金
    綢是地下里長，伊要離開里辦公室，甲○○守在門邊不讓伊
    出去，伊看著甲○○說讓伊出去，甲○○戴著頸圈擋在門口
    ，伊趁機到門邊，雙手拉門把，嗣門把鬆脫，伊將門把放掉
    。」等語相符（見原審審易字卷第20-21頁），堪認證人甲
    ○○、楊胡金綢、何麗玲、陳立偉上開證述尚非憑空杜撰，
    應可採信。
四、又永明里辦公室內有一張長形會議桌，可出入、活動之場地
    空間不大，玻璃門與長形會議桌間之距離約僅2公尺寬，此
    經證人甲○○、楊胡金綢、何麗玲於原審證述明確（見原審
    卷第78、92、96頁），並有永明里辦公室內照片、玻璃門照
    片各1幀在卷可稽（見偵卷第33、37頁）。而依被告當天在
    永明里辦公室內以手機拍下之畫面顯示，告訴人甲○○確實
    站在玻璃門前（見偵卷第38頁），被告復供稱其當時要出去
    ，但甲○○守在門口，其無法離開（見原審易字卷第146、1
    48頁），足認被告當時倘急欲離開里辦公室，在此狹小之室
    內空間中，甲○○又站在玻璃門前，被告當無繞過甲○○而
    拉開玻璃門之可能。另觀諸系爭玻璃門之門把係金屬材質，
    安裝於同為金屬材質之該玻璃門框上，若以正常施力開關，
    該門把當無脫落之可能，益徵甲○○、楊胡金綢、何麗玲、
    陳立偉於偵查中及原審所證稱被告衝撞站在門口之甲○○，
    致甲○○跌坐在地，阻擋於未上鎖之玻璃門前，被告強行拉
    開玻璃門，撞及跌坐在玻璃門邊之甲○○，並因用力過猛造
    成該門門把之脫落等情非虛。
五、被告雖辯稱當日係楊胡金綢、陳立偉、甲○○先與伊發生衝
    突後，伊要離開現場遭陳立偉、甲○○攔阻，才會在來回拉
    扯門把時門把脫落，且期間吳心中自始在現場，而簡茂原中
    途進入現場，伊有請簡茂原叫救護車云云。並請求傳訊吳心
    中、簡茂原、吳心中僱用之外籍看護蘇丁尼（SUTINI）、勘
    驗被告手機所錄之影像、調取永明里辦公室之監視錄影畫面
    、永明里鄰長吳玉蘭住家監視器錄影畫面、甲○○以手機拍
    攝之畫面、何麗玲拍攝之錄影畫面、當日撥打110、119及臺
    北市政府市民專線1999之報案錄音以證其所言為真云云。經
    查：
(一)、證人簡茂原於原審審理時證稱：「我當時係受臺新銀行經理
    之託，帶他去里辦公室拜訪里長，里長請我等進去里辦公室
    後面之客廳坐，里長在門口接待我，無人擋在玻璃門前使我
    無法進入里辦公室，後來我與臺新銀行經理一起從玻璃門離
    開，當時里辦公室內沒有人。」（見原審易字卷第141- 143
    頁）。簡茂原當日既係受人之託與銀行經理共同前往拜訪里
    長，則若於剛進入里辦公室即見被告與楊胡金綢等人有對峙
    之情形，並受被告之請求叫救護車，簡茂原對此理應有深刻
    之印象，而簡茂原卻證稱無被告所述之情形，此與證人即外
    籍看護蘇丁尼（SUTINI）於原審審理時所證「未看過被告與
    甲○○爭吵，未看過被告拉里辦公室玻璃門門把。」等語相
    符（見原審易字卷第139-140 頁）。是被告上揭所辯是否可
    信已屬有疑。
(二)、又被告自行以手機拍攝上開時間里辦公室內之影像，並未攝
    得被告所稱遭陳立偉攻擊及甲○○以雙手擋住玻璃門之情形
    ，業經原審審理時勘驗無訛（見原審易字卷第45-46頁），
    此已與被告所自承：「他們一進來就關門，楊先生就是根本
    守在門邊不讓我出去，後來我就大聲說我要用手機蒐證，陳
    立偉瞬間抓我右手，就踢我生殖器，他一直攻擊我...，他
    攻擊我的時候，我就開始拍了，所以我有拍照他攻擊的畫面
    。」不符（見原審審易字卷第20頁），且被告亦自承於拍照
    後即用手機撥打110、119及1999市民專線報案，其他人就看
    著我報警（見原審審易字卷第21頁），另觀諸被告自行轉譯
    之臺北市政府市民專線1999報案紀錄內容，被告雖自陳事態
    緊急，遭攻擊生命受到威脅，惟被告與接線人員間之對話順
    暢通，期間並沒有遭受任何之干擾或中斷（見本院卷第77-7
    9 頁），亦足認被告當時未有受外力侵害之情事，而難為被
    告有利之認定。至被告辯稱伊雙手拉門把，甲○○又把門推
    回去云云，惟斯時甲○○已跌坐在地，詳如上述，且其頸部
    尚戴有頸圈，移動困難，甲○○如能將玻璃門再推回去，亦
    非無疑。綜上所述，被告上開所辯，尚不足採。
(三)、而臺北市○○區○○街66號前、63巷口、石牌路75巷口往永
    明里辦公室方向之監視器錄影畫面僅保存5至7天，上開時間
    之錄影畫面已銷毀，永明派出所無法提供，有原審公務電話
    記錄1 紙在卷可稽（見原審易字卷第37頁）。證人吳玉蘭復
    於原審審理時證稱：「伊住處後院之監視器不可能拍到永明
    里辦公室內之景象。」（見原審易字卷第43-44 頁）。且甲
    ○○並未提供本案錄影畫面予其任職單位，有內政部警政署
    保安警察第一總隊98年6 月1 日保督字第0980030207號函1
    紙附卷可參（見原審易字卷第39頁），何麗玲亦於本院證稱
    ：「當時沒有拍攝，因為我們里辦公室沒有攝影機。」（見
    本院卷第45頁）。又被告當日119 報案之電話錄音紀錄因屬
    97年度之資料，已逾臺北市政府消防局保存之年限，故無留
    存。而被告110 報案之電話錄音紀錄則因該案件係由臺北市
    政府警察局勤務指揮中心轉報之案件，故臺北市政府警察局
    北投分局亦無存有該段報案錄音，此分別有臺北市政府消防
    局98 年11 月27日北市消指字第09836962700 號函、臺北市
    政府警察局北投分局98年11月27日北市警投分刑字第098324
    09400號函在卷可稽（見本院卷第頁53、58）。被告所舉上
    開影音資料或屬自始即不存在，或屬嗣後已滅失，本院自無
    從調取。
(四)、而被告請求傳訊當日與伊在里辦公室下棋之吳心中。惟證人
    陳立偉於原審審理時已證稱：「（你知道他〔被告〕與何人
    下棋？）他與一個老伯伯，那人我不認識，後來那老伯就離
    開了，老伯是在楊胡金綢前來問被告地下里長之事前就離開
    。」（見原審易字卷第100頁），且與證人何麗玲於原審審
    理時所證：「吳心中在甲○○被撞之前已經離開了。」等語
    相符（見原審易字卷第96頁），而吳心中亦具狀陳報其於上
    開時地、本案發生時不在場，有吳心中陳報狀1紙在卷可稽
    （見原審易字卷第117頁），且隨身照護吳心中之外籍看護
    蘇丁尼（S UTINI）亦於原審審理時證稱「未看過被告與甲
    ○○爭吵，未看過被告拉里辦公室玻璃門門把。」（見原審
    易字卷第139-140頁），足認吳心中及其看護蘇丁尼（SUTI
    NI）於事發時並不在現場，無從證明事發經過，本院認無傳
    訊之必要。
(五)、又被告聲請傳訊永明里幹事劉昱岑、里長何麗玲之母陳金寶
    、劉振智、臺新銀行經理許米枝等人。惟證人劉昱岑、陳金
    寶、劉振智於本件案發時間不在里辦公室內，劉昱岑、劉振
    智在另一間辦公室，陳金寶在里辦公室後方，與里辦公室隔
    著門簾，業經證人何麗玲、陳立偉證述明確（見原審易字卷
    第96、101 頁），可徵上開證人或僅於本件案發前在里辦公
    室內、或於案發時在里辦公室旁之其他房間，然於本件案發
    時，均不在現場，無從證明被告上開抗辯是否屬實。而許米
    枝係由證人簡茂原帶同前往里辦公室，與證人簡茂原一同出
    入里辦公室，此經證人簡茂原於原審審理時證述明確（見原
    審易字卷第143-144 頁），證人簡茂原既已證稱無被告所述
    之情形明確，故本院認亦無調查之必要。
六、綜上所述，被告上揭所辯係屬事後卸責之詞，均無足採。本
    件事證明確，被告犯行堪以認定。
七、核被告所為，係犯刑法第277條第1項之傷害罪。被告撞倒甲
    ○○、以玻璃門撞擊甲○○之傷害行為，時間密接，侵害同
    一法益，各行為之獨立性極為薄弱，且係出於同一傷害犯意
    ，應屬接續犯，僅論以一罪。
八、原審審酌被告並無犯罪前科，有本院被告前案紀錄表存卷可
    按，其素行尚可，竟僅因細故即為上開傷害犯行，且犯後矢
    口否認犯行，未與甲○○達成和解，暨被告犯罪動機、目的
    、手段、造成之危害等一切情狀，適用刑法第277 條第1 項
    、第41條第1 項前段，刑法施行法第1 條之1 ，判決被告拘
    役50日，併諭知如易科罰金時，以新臺幣1 仟元折算1 日之
    標準，並就甲○○左手中指受有切割傷部分無法證明為被告
    所為，而不另為無罪之諭知（詳如下述）。經核尚無不合。
    又被告行為後，修正之刑法第41條自98年9 月1 日起施行，
    本次修正係針對被判處6 月以下有期徒刑及拘役確定之人，
    於執行時，本得聲請易科罰金，而未聲請易科罰金時，得改
    為聲請易服社會勞動，此乃檢察官執行時所應處理之事項，
    非係刑罰法律有變更，自毋庸為新舊法之比較，併此敘明。
九、被告提起上訴仍執陳詞，否認傷害之犯行，為無理由，應予
    駁回。
十、公訴意旨另以：乙○○承前傷害犯意，持拉斷之門把，刮觸
    甲○○左手中指，致甲○○受有左手中指切割傷，認被告亦
    涉有此部分之傷害罪嫌云云。惟查，證人甲○○於原審審理
    時證稱：「被告壓著伊，伊看到門把掉下來，被告用門把向
    伊劃過來。」（見原審易字卷第79-80 頁），證人楊胡金綢
    於原審審理時證稱：「被告壓在甲○○身上，被告反覆拉門
    把，伊看到被告手上拿著門把，將門把丟到地上，被告以雙
    手拿著門把往甲○○身上揮去，門把就被丟到牆角。」（見
    原審易字卷第88、91頁）。證人何麗玲於原審審理時證稱：
    「被告一直拉門把，門把被扯下來，被告將門把往甲○○身
    上劃下去，甲○○當時是半躺著。」（見原審易字卷第94-9
    5頁）。證人陳立偉於原審審理時證稱：「被告用雙手將門
    把拉下來，往甲○○身上揮過去，被告將門把摔到角落，當
    時甲○○半躺在地上，臉朝上，甲○○左手放在肚子上，並
    未舉起手來抵擋。」（見原審易字卷第98、100、101 頁）
    ，依證人甲○○、楊胡金綢、何麗玲、陳立偉上開證述，可
    徵被告將脫落之門把丟到角落，當時甲○○尚跌坐在地，臉
    部朝上，被告所在位置則居於上方，而脫落之門把為金屬製
    ，上下均有圓孔，圓孔邊緣銳利，劃過人體皮膚可導致流血
    ，有原審勘驗筆錄、門把照片3幀在卷可稽（見原審易字卷
    第47、51、52頁），若被告蓄意以門把刮觸傷害甲○○，依
    被告與甲○○之相對位置、該門把之銳利程度，衡情被告可
    以門把劃傷甲○○之手臂、臉部及其他身體部位，甲○○不
    致僅受有「左手中指切割傷」，抑且，甲○○當時左手放在
    肚子上，有證人陳立偉上開證述可稽，被告又何能以該車把
    刮傷甲○○「左手中指」，殊難認甲○○此部分受傷係被告
    所造成，此部分不能證明被告犯罪，惟起訴意旨認此部分與
    上開論罪科刑部分具實質上一罪關係，爰不另為無罪諭知。
據上論斷，應依刑事訴訟法第368條，判決如主文。
本案經檢察官林炳雄到庭執行職務。
中    華    民    國    99    年    2     月    9     日
                  刑事第六庭審判長  法  官  林明俊
                                    法  官  郭豫珍
                                    法  官  何信慶
以上正本證明與原本無異。
不得上訴。
                                    書記官  蕭詩穎
中    華    民    國    99    年    2     月    11    日
附錄本判決論罪法條全文：
刑法第277條第1項
傷害人之身體或健康者，處3年以下有期徒刑、拘役或1千元以下
罰金。


司法院資訊處製作；財團法人民間司法改革基金會備份。
